臺灣新北地方法院民事裁定
111年度消債更字第35號
聲  請  人  何翊銘  
代  理  人  林三加律師（法律扶助律師）
上列當事人聲請消費者債務清理事件，本院裁定如下：
    主  文
聲請人何翊銘自中華民國一一一年七月二十七日上午十一時起開
始更生程序。
命司法事務官進行本件更生程序。
    理  由
一、按債務人不能清償債務或有不能清償之虞者，得依本條例所
    定更生或清算程序，清理其債務。本條例所稱消費者，係指
    5年內未從事營業活動或從事小規模營業活動之自然人。債
    務人無擔保或無優先權之本金及利息債務總額未逾新臺幣（
    下同）1,200萬元者，於法院裁定開始清算程序或宣告破產
    前，得向法院聲請更生，消費者債務清理條例（下稱消債條
    例）第3條、第2條第1項、第42條第1項分別定有明文。又債
    務人對於金融機構負債務者，在聲請更生或清算前，應向最
    大債權金融機構請求協商債務清償方案，或向其住、居所地
    之法院或鄉、鎮、市、區調解委員會聲請債務清理之調解，
    亦為消債條例第151條第1項所明定。另法院開始更生程序之
    裁定，應載明其年、月、日、時，並即時發生效力。法院裁
    定開始更生或清算程序後，得命司法事務官行更生或清算程
    序，消債條例第45條第1項、第16條第1項前段亦分別著有明
    文。
二、本件聲請意旨略以：聲請人無力清償債務，致前置調解不成
    立，有不能清償債務之情事，爰依法聲請裁定准予更生等語
    。
三、本院之判斷：
  ㈠聲請人無擔保或無優先權債務總額413,813元，另有擔保債務
    總額62,524元，業據債權人玉山商業銀行、凱基商業銀行、
    彰化商業銀行、廿一世紀數位科技股份有限公司、創鉅有限
    合夥、裕富數位資融股份有限公司陳報在卷（見本院110年
    度司消債調字第879號卷【下稱調解卷】第40頁、第28頁、
    第22頁、本院卷第87頁、第105頁），未逾1,200萬元，於法
    相合。
  ㈡聲請人曾向法院聲請債務清理調解，惟調解不成立，業經本
    院依職權調取相關調解卷宗核閱無訛，是本件更生聲請可否
    准許，所應審究者為其現況有無不能清償債務或有不能清償
    之虞等情事。
  ㈢聲請人名下除車牌號碼000-0000號機車外，別無其他不動產
    、動產、金融商品之投資，有稅務電子閘門財產所得調件明
    細表、車號查詢機車車籍資料、機車行車執照、集保戶往來
    參加人明細資料表（含帳號）、保管帳戶客戶餘額表、客戶
    存券異動明細表、投資人於各專戶無資料明細表、投資人於
    清算交割銀行未開戶明細表可按（見本院卷第43頁至第46頁
    、第67頁、第119頁、第121頁至第125頁、第197頁至第198
    頁）。另聲請人為要保人之有效保單均為產險公司之健康保
    險，有中華民國人壽保險商業同業公會保險業通報作業資訊
    系統資料查詢結果表可考（見本院卷第143頁）。
　㈣聲請人自111年1月起任職盛揚冷凍空調實業有限公司，每月
    實領薪資24,277元，有薪資明細可查（見本院卷第191頁）
    ，足認聲請人聲請更生後目前每月可支配處分之收入為24,2
    77元。
  ㈤按債務人必要生活費用，以最近1年衛生福利部或直轄市政府
    所公告當地區每人每月最低生活費1.2倍定之。債務人聲請
    更生或清算時所提財產及收入狀況說明書，其表明每月必要
    支出之數額，與本條例第64條之2第1項、第2項規定之認定
    標準相符者，毋庸記載原因、種類及提出證明文件，消債條
    例第64條之2第1項及消債條例施行細則第21條之1第3項分別
    定有明文。參以111年度新北市每人每月最低生活費用15,80
    0元，依此每人每月生活所必需之費用為18,960元，聲請人
    主張其個人目前每月必要生活費用18,960元為可採。又受扶
    養權利者，以不能維持生活而無謀生能力者為限。前項無謀
    生能力之限制，於直系血親尊親屬，不適用之，民法第1117
    條定有明文。受扶養者之必要生活費用，準用消債條例第1
    項規定計算基準數額，並依債務人依法應負擔扶養義務之比
    例認定之，為消債條例第64條之2第2項所明定。聲請人母親
    為57年2月出生，現在家照護身體狀況欠佳之聲請人祖母，
    無工作收入，於108年度至110年度無所得，名下有房屋1筆
    及基地2筆，有全戶戶籍謄本、稅務電子閘門財產所得調件
    明細表可考（見調解卷第14頁、本院卷第201頁至第202頁）
    ，而聲請人母親名下上開房地為其與聲請人等之住所，非可
    實際用以支應生活費而供維持生活，則依聲請人母親之收入
    、財產狀況應不能以自己之財產維持生活，而屬民法第1117
    條之受扶養權利人，而聲請人母親之扶養義務人有聲請人、
    聲請人弟弟及聲請人父親3人，則聲請人每月需負擔母親扶
    養費在6,320元之範圍內為可採。
  ㈥依聲請人現況之財產、信用、勞力、收支狀況等清償能力綜
    合判斷，其每月可支配處分之收入24,277元，扣除每月必要
    支出18,960元、扶養費6,320元，已無餘額足供清償債務，
    顯無法負擔任何還款方案，堪認聲請人目前客觀上處於欠缺
    清償能力而不足以清償其無擔保或無優先權債務之經濟狀態
    ，符合消債條例第3條所定債務人不能清償債務或有不能清
    償之虞之要件。
四、綜上所述，本件聲請人為一般消費者，其所負無擔保或無優
    先權債務未逾1,200萬元，而有不能清償債務之情事，且未
    經法院裁定開始清算程序或宣告破產，復查無消債條例第6
    條第3項、第8條或第46條各款所定駁回更生聲請之事由存在
    ，則聲請人聲請更生，洵屬有據，應予准許，爰裁定如主文
    ，並命司法事務官進行本件更生程序。至於聲請人於更生程
    序開始後，應另提出足以為債權人會議可決或經法院認為公
    允之更生方案以供採擇，俾免更生程序進行至依消債條例第
    61條規定應行清算之程度，附此敘明。
五、依消債條例第11條第1項、第45條第1項、第16條第1項，裁
    定如主文。
中　　華　　民　　國　　111 　年　　7 　　月　　27　　日
                  民事第六庭  法　官　陳佳君
以上正本係照原本作成。　　　　　　　
本件不得抗告。
本裁定已於111年7月27日上午11時公告。　　　　　　　　
中　　華　　民　　國　　111 　年　　7 　　月　　27　　日
                               書記官  李淑卿